臺灣桃園地方法院民事裁定
111年度輔宣字第11號
聲  請  人  汪佳琪  
相  對  人  汪佳明  
上列聲請人聲請輔助宣告事件，本院裁定如下：
    主  文
宣告汪佳明（男，民國00年0月0日生，身分證統一編號：Z00000
0000號）為受輔助宣告之人。
選定汪佳琪（女，民國00年0月0日生，身分證統一編號：Z00000
0000號）為受輔助宣告人汪佳明之輔助人。
聲請費用由受輔助宣告之人汪佳明負擔。
    理  由
一、聲請意旨略以：聲請人汪佳琪係相對人汪佳明之胞姊。相對
    人因腦性麻痺、輕度智能障礙，致其為意思表示或受意思表
    示，或辨識其意思表示效果之能力，顯有不足，為免遭有心
    人欺騙，爰依民法第15條之1第1項、家事事件法第177條以
    下之規定，聲請對相對人為輔助之宣告，並選任聲請人為相
    對人之輔助人；若認相對人已達可宣告監護之程度，則爰依
    民法第15條之1第3項、第14條、家事事件法第164條之規定
    為監護宣告。
二、按對於因精神障礙或其他心智缺陷，致其為意思表示或受意
    思表示，或辨識其意思表示效果之能力，顯有不足者，法院
    得因本人、配偶、四親等內之親屬、最近一年有同居事實之
    其他親屬、檢察官、主管機關或社會福利機構之聲請，為輔
    助之宣告。民法第15條之1第1項定有明文。次按受輔助宣告
    之人，應置輔助人，民法第1113條之1第1項定有明文。又按
    法院為輔助之宣告時，應依職權就配偶、四親等內之親屬、
    最近一年有同居事實之其他親屬、主管機關、社會福利機構
    或其他適當之人選定一人或數人為輔助人；法院為選定輔助
    人前，得命主管機關或社會福利機構進行訪視，提出調查報
    告及建議；法院選定輔助人時，應依受輔助宣告之人之最佳
    利益，優先考量受輔助宣告之人之意見，審酌一切情狀，並
    注意下列事項：㈠受輔助宣告之人之身心狀態與生活及財產
    狀況。檙受輔助宣告之人與其配偶、子女或其他共同生活之
    人間之情感狀況。㈡輔助人之職業、經歷、意見及其與受輔
    助宣告之人之利害關係。㈢法人為輔助人時，其事業之種類
    與內容，法人及其代表人與受監護宣告之人之利害關係，此
    觀民法第1113條之1第2項準用第1111第1項、第2項、第1111
    條之1之規定即明。
三、經查，聲請人主張上開事實，業據其提出親屬系統表、同意
     書、相對人之中華民國身心障礙證明影本、兩造之戶籍謄
    本等件為證，且經本院依職權前往聯新國際醫院勘驗相對人
    之精神狀況，並於鑑定人陳修弘醫師面前詢問相對人年籍資
    料，相對人可正確回答其姓名、出生年月日，但不記得地址
    及身分證字號，可認得聲請人為其姊姊，且可辨識紙鈔，並
    可回答5加2等於7，但無法回答10減3等於多少等語，並據聲
    請人在場表示：聲請人從小有腦性麻痺，學習上較緩慢，平
    日在機構，假日才返家，因其母過世，要辦理保險變更事宜
    ，故為本件聲請等語。又鑑定人陳修弘醫師除初步鑑定外，
    並提出鑑定報告記載略以：㈠身體狀況及家庭狀況：⒈身體檢
    查：鑑定時脈博數為每分鐘72次，呼吸數為每分鐘16次，身
    體狀況尚稱良好，身體理學檢查無具精神病理意義之特殊發
    現。案母已離世，與案父育有一女一子。個案於國中小均就
    讀特教班，高中就讀啟智學校。畢業前在校評估為無工作能
    力，故畢業後家屬將個案安置在中壢的機構至今年初，今年
    3月剛轉至桃園教養院安置中。在家可協助簡單家 事（如：
    洗碗及收衣服）。就學時與同班同學相處正常，在上一個安
    置機構時也與同學互動正常，假日返家時還會與家人分享互
    動狀況，目前正在適應所處新機構中。從小被診斷為腦性麻
    痺及智能不足，學齡前即領有中度智能不足身心障礙手冊。
    ⒉神經學檢查：無特殊具精神病態意義之異常發現。⒊心理衡
    鑑：⑴魏氏成人智力量表－第4版（中文版）：個案測驗動機
    高，測驗分數有良好效度。智力測驗結果顯示個案目前智力
    功能為44(百分等級為<0.1，信賴區間為41-49)，落於中度
    智能不足之範圍(40-54)。⑵適應行為評量系統-Ⅱ（18-84歲
    ）：此測驗為案姊填寫，結果顯示個案目前一般適應組合分
    數是45分（百分等級為<0.1，信賴區間約為42-48)。整體而
    言，個案日常生活適應功能表現屬於非常低下之範圍（<70)
    。⒋精神狀態檢查：個案衣著尚整齊，步態不穩且緩慢，精
    神佳，情緒平穩。晤談時，態度配合，有適當眼神接觸，話
    量較少，可簡短交談但無法完整描述事件，構音不清晰，注
    意力尚可維持。㈡鑑定結果：據病歷記載、家屬陳述、鑑定
    當日訪談及心理衡鑑 之綜合判斷，合併個案的智力功能（F
    SIQ=44)及適應功能(GAC=45)考 量，其目前應落於中度智能
    不足的範圍，導致個案對於自身日常生活經驗以外的事物缺
    乏適當判斷力，致其為意思表示或受意思表示，或辨識其意
    思表示效果之能力，顯有不足。等語，此有該院於111年5月
    25日聯新醫字第2022050093號函所附之精神鑑定報告書1件
    在卷可稽。是本院審酌相對人精神障礙狀態及心智缺陷之程
    度等情，並參諸上揭精神鑑定報告書之意見，認相對人業因
    中度智能障礙之心智障礙，致其為意思表示或受意思表示，
    或辨識其意思表示效果之能力，顯有不足，符合受輔助宣告
    之要件，是本件聲請為有理由，應予准許，爰依法宣告相對
    人為受輔助宣告之人。
四、次查，就本件適宜由何人擔任輔助人部分，經本院囑請桃園
     市社會工作師公會對兩造進行訪視，建議略以：聲請人為
    相對人姊姊，關係人汪國屏為相對人父親。相對人現於樹仁
    基金會附設桃園教養院安置，受定型化契約式照顧服務，每
    週一至週五由安置機構人員主要照顧，週五下午至週一早上
    相對人則會返家由聲請人夫妻和關係人汪國屏照顧生活。關
    係人汪國屏負責保管相對人證件，主責處理相對人事務及主
    要負擔相對人開銷，而聲請人夫妻則適時協助處理相對人事
    務。訪視期間，聲請人配偶劉逸群口頭表示同意本案聲請，
    亦同意選（指）任聲請人為監護人人選，及同意選（指）任
    關係人汪國屏為會同開具財產清冊之人人選；經訪視，聲請
    人具擔任監護人意願，關係人汪國屏具擔任會同開具財產清
    冊之人意願。綜合評估，相對人主述和受照顧狀況，以及聲
    請人夫妻與關係人汪國屏之陳述，未見明顯不適任之消極原
    因，惟仍請鈞院以相對人最佳利益為考量，參酌相關事證後
    予以綜合裁量之等語，此有該公會於111年5月10日桃林字第
    111332號函所附之監護（輔助）宣告調查訪視報告。本院審
    酌聲請人為相對人之胞姊，現協助關係人汪國屏處理相對人
    個人事務，且聲請人有意願擔任監護人，又無不適或不宜擔
    任監護人之積極、消極原因，堪認如由聲請人為相對人之輔
    助人，應能符合相對人之最佳利益，爰依法選定聲請人為相
    對人之輔助人。至於輔助人之職務，可參照民法第1113條之
    1之規定，並應以善良管理人之注意執行職務；又受輔助宣
    告之人對其財產仍具處分權能，輔助人僅於民法第15條之2
    第1項等事件對於輔助宣告之人之行為具有同意與否之權限
    ，從而，本件輔助人無須開具財產清冊陳報法院，附此敘明
    。
五、爰依家事事件法第第177條第2項、第164條第2項，裁定如主
    文。
中　　華　　民　　國　　111 　年　　6 　　月　　1 　　日
                   家事法庭     法  官　姚重珍
以上正本係照原本作成。
如對本裁定抗告須於裁定送達後10日內向本院提出抗告狀，並繳
納抗告費新臺幣1,000元。
中　　華　　民　　國　　111 　年　　6 　　月　　2 　　日
                                書記官　王小萍